臺灣臺南地方法院家事裁定　　　　　　 95年度財管字第107號
聲　請　人　台南縣白河鎮農會
法定代理人　丙○○
送達代收人　甲○○
前聲請人聲請選任被繼承人乙○○之遺產管理人事件，本院裁定
如下：
    主      文
選任財政部國有財產局台灣南區辦事處台南分處為被繼承人乙○
○之遺產管理人。
程序費用由被繼承人乙○○之遺產負擔。
    理      由
一、按繼承開始時，繼承人之有無不明者，由親屬會議於一個月
    內選定遺產管理人，並將繼承開始及選定遺產管理人之事由
    ，向法院報明；無親屬會議或親屬會議未於前條所定期限內
    選定遺產管理人者，利害關係人或檢察官，得聲請法院選任
    遺產管理人，並由法院依前項規定為公示催告；公示催告期
    限屆滿，無繼承人承認繼承時，其遺產於清償債權，並交付
    遺贈物後，如有剩餘，歸屬國庫；非公用國有財產以財政部
    國有財產局為管理機關， 民法第1177條、第1178條第2項、
    第1185條、國有財產法第12條分別定有明文
二、聲請意旨略以：被繼承人乙○○ （男，民國○○年○月○○日生
    ，身份證統一編號：Ｚ000000000號，民國94年1月6日死亡，
    生前最後處所：台南縣白河鎮崎內里6鄰內崎內56號） 以其
    所有坐落於台南縣白河鎮○○○段0026–0259、0026–0592
    、0026–0593、0082–0298等地號， 分別於民國84年1月24
    日及85年3月15日 設定第一順位最高限額抵押權新台幣（下
    同）壹佰拾萬元及壹佰伍拾肆萬元予聲請人， 並於84年1
    月27日及85年7月10日 向聲請人借款壹佰零壹萬伍仟元及壹
    佰零肆萬伍仟元，債務清期依照各個債務契約所訂清償日，
    經登記在案。嗣被繼承人即債務人乙○○於94年1月6日死亡
    ，因被繼承人之繼承人均已聲請拋棄繼承，為保障聲請人即
    債權人之權益，聲請人爰依法聲請本院選任財政部國有財產
    局台灣南區辦事處台南分處為被繼承人之遺產管理人等語。
三、聲請人主張之上開事實， 業據提出土地登記第二類謄本4份
    、本院94年度繼字第144號拋棄繼承事件准予備查函影本1紙
    、戶籍謄本9份、繼承系統表1紙為證，經本院依職權調取本
    院90年度繼字第144號卷宗審閱屬實， 聲請人主張堪信為真
    實；查被繼承人乙○○之繼承人均已聲明拋棄繼承權，又未
    準用民法第1177條規定選定遺產管理人，而聲請人為被繼承
    人之債權人，故聲請人以利害關係人聲請選任被繼承人之遺
    產管理人，核與上開規定並無不合，應予准許。
四、查被繼承人乙○○並無任何繼承人，且未準用民法第1177條
    之規定選定遺產管理人，則被繼承人乙○○之遺產，將於清
    償債權，交付遺贈物後，歸屬國庫，即無人繼承之遺產若有
    賸餘，終歸國家所取得，則職司國有財產管理之有關機關自
    係最為適合擔任遺產管理之人，況上開機關就遺產管理之有
    關法律程序亦相當熟悉；且被繼承人乙○○之原繼承人邱張
    月英、邱久奉、邱久洲、邱秋榮、廖邱秋紅均以書面表明不
    願擔任被繼承人乙○○之遺產管理人， 有陳明書2紙在卷可
    稽，是聲請人本於利害關係人身分聲請選任財政部國有財產
    局台灣南區辦事處台南分處為被繼承人乙○○之遺產管理人
    ，於法並無不合，應予准許。
五、依非訟事件法第21條第2項、 民事訴訟法第78條，裁定如主
    文。
中　　華　　民　　國　　96　　年　　1 　　月　　22　　日
                      家事法庭    法  官  王 獻 楠
上為正本係照原本作成。
如不服本裁定，應於裁定送達後10日內向本院提出抗告狀（附具
繕本），並應繳納抗告費新台幣1000元。
中　　華　　民　　國　　96　　年　　1 　　月　　22　　日
                                  書記官  黃 心 怡
